臺灣臺中地方法院刑事判決　　　　　 100年度交易字第1035號
聲　請　人　臺灣臺中地方法院檢察署檢察官
被　　　告　廖建明
上列被告因公共危險等案件，經檢察官聲請簡易判決處刑（ 100
年度偵字第13312 號），本院豐原簡易庭認為不宜以簡易判決處
刑（100 年度中簡字第2434號），改依通常程序審理，因被告於
準備程序中就被訴事實為有罪之陳述，經本院告以簡式審判之旨
，並聽取當事人意見後，裁定改以簡式審判程序審理，判決如下
：
    主    文
廖建明犯不能安全駕駛動力交通工具罪，處拘役肆拾日，如易科
罰金，以新臺幣壹仟元折算壹日；又犯妨害公務執行罪，處拘役
伍拾伍日，如易科罰金，以新臺幣壹仟元折算壹日。應執行拘役
玖拾日，如易科罰金，以新臺幣壹仟元折算壹日。緩刑貳年，並
應向指定之政府機關、政府機構、行政法人、社區或其他符合公
益目的之機構或團體提供玖拾小時之義務勞務，緩刑期間付保護
管束。
    犯罪事實及理由
一、犯罪事實：廖建明自民國 100年6月2日22時至23時許止，在
    臺中市大雅區清泉崗基地附近友人家中飲酒後，已達不能安
    全駕駛動力交通工具之程度，竟仍駕駛車牌號碼 5V-1897號
    自用小客車，欲返回其位在臺中市○○區○○路1段100號之
    1 住處，嗣於同日23時20分許，前後行經臺中市○○區○○
    路3段123號及45號前時，因酒後操控力不佳，不慎撞及停放
    在路旁之車輛共四台。臺中市政府警察局豐原分局員警陳志
    達（聲請簡易判決處刑書誤載為陳志遠）、蘇明昌獲報後，
    旋於同日23時43分許，到場測得其呼氣酒精濃度為0.49MG/L
    （換算開始駕車時呼氣酒精濃度為 0.535MG/L），即依法舉
    發、拖吊，然此舉引來廖建明不滿，廖建明為阻止員警陳志
    達、蘇明昌拖吊其車輛，當員警陳志達、蘇明昌要求其打開
    後車廂受檢及拔去上揭自用小客車鑰匙時，竟接續以「有槍
    啊（指車上有槍）」、「拔好，不要拔到我家有槍的地方」
    、「要是打開（指後車廂），槍對著他（員警）就打了」等
    語，脅迫正在依法執行職務之員警陳志達、蘇明昌。嗣經警
    檢視當日之蒐證影帶，始悉上情。
二、本案證據：
  (一)被告廖建明於警詢、偵訊及本院準備程序、審理時之自白。
  (二)證人即被害人黃在福、曾木火、張清煌、許健祥於警詢、證
    人即警員陳志達於偵訊之證詞。
  (三)警員職務報告、被告之酒精濃度測定表、刑法第185條之3之
    查獲後測試、觀察職務報告、汽車駕駛人酒後生理協調平衡
    檢測紀錄表、被告自小客車行駛路線圖、道路交通事故現場
    圖及調查表、舉發違反道路交通管理事件通知單、現場照片
    34張、監視器翻拍照片16張、臺中市大雅區調解委員會調解
    書4件。
  (四)現場蒐證錄音譯文。
三、論罪科刑：
  (一)按刑法第185條之3所稱「不能安全駕駛動力交通工具」係屬
    不確定法律概念，除衡之行為人駕車時飲用酒類之程度及飲
    酒後吐氣或血液中酒精含量之多寡外，並應參以行為人當時
    之精神狀態、駕駛車輛對於交通號誌或交通指揮之遵守能力
    ，以資相佐，非徒以飲酒數量作為取決是否成罪之唯一標準
    ，否則，個人酒量殊異，偶因特殊情狀致未達平日精神狀態
    者亦所在多有，是駕駛人於吐氣中酒精濃度達每公升0.55毫
    克以上者，參酌各國標準固得認為不能安全駕駛，然在此標
    準以下之行為，如輔以其他客觀事實得作為不能安全駕駛之
    判斷時，亦屬之。查被告廖建明肇事後經警對其施以吐氣所
    含酒精濃度成分測試，為每公升0.49毫克（換算開始駕車時
    呼氣酒精濃度為每公升 0.535毫克），有酒精濃度測定表可
    稽，且其不勝酒力連續撞擊四台車輛，經警到場取締時又有
    前揭妨害公務之酒醉行徑，顯見被告已達不能安全駕駛動力
    交通工具之程度，堪予認定。
  (二)按刑法第185條之3業已於民國100 年11月30日修正公布，並
    於同年12月2 日施行，修正前刑法第185條之3規定：「服用
    毒品、麻醉藥品、酒類或其他相類之物，不能安全駕駛動力
    交通工具而駕駛者，處一年以下有期徒刑、拘役或科或併科
    十五萬元以下罰金」，而修正後刑法第185條之3規定：「服
    用毒品、麻醉藥品、酒類或其他相類之物，不能安全駕駛動
    力交通工具而駕駛者，處二年以下有期徒刑、拘役或科或併
    科二十萬元以下罰金。因而致人於死者，處一年以上七年以
    下有期徒刑；致重傷者，處六月以上五年以下有期徒刑」，
    其1年以下有期徒刑及15萬元以下罰金部分，修正提高為2年
    以下有期徒刑及20萬元以下罰金，且增列第二項因而致人於
    死、重傷者之處罰，是被告行為後法律已有變更，經比較新
    舊法之結果，新法對被告並非有利，應依刑法第2條第1項前
    段之規定，適用行為時法即修正前刑法第185條之3處斷。
  (三)核被告廖建明所為，係犯修正前刑法第185條之3之不能安全
    駕駛動力交通工具罪及刑法第135條第1項之妨害公務執行罪
    。其上開二次犯行，犯意各別，行為互殊，應予分論併罰。
    另聲請簡易判決處刑書就被告脅迫警員部分之犯行，原記載
    係犯刑法第135條第2項之職務強制罪，業經檢察官變更起訴
    法條為同條第1項（見本院卷10頁），附此敘明。
  (四)爰審酌被告無前科，素行尚佳，有臺灣高等法院被告前案紀
    錄表足憑，其酒醉駕車，漠視一般往來公眾安全，且造成四
    台車輛毀損又對執勤員警出言脅迫，藐視公權力，固應予非
    難，惟念被告坦承犯行，已賠償被害人（見偵卷22至25頁）
    ，並於偵訊時向警員陳志達表達歉意（見偵卷16頁），犯後
    態度良好，兼衡其高職畢業現業駕駛之智識程度等一切情狀
    ，各量處如主文所示之刑，並定其應執行之刑及諭知易科罰
    金之折算標準，以示懲儆。再被告前未曾受有期徒刑以上刑
    之宣告，已如前述，其因一時失慮，偶罹刑典，事後已坦承
    犯行，並賠償被害人損失，經此偵審之程序及刑之宣告後，
    應知警惕而無再犯之虞，本院因認暫不執行其刑為當，爰予
    以宣告緩刑貳年，以啟自新，並觀後效，惟為使被告於緩刑
    期間內，能深自惕勵，導正其偏差行為，強化法治之認知，
    爰併宣告其於緩刑期間內，向指定之政府機關、政府機構、
    行政法人、社區或其他符合公益目的之機構或團體提供90小
    時之義務勞務，並依刑法第93條第1項第2款之規定，宣告於
    緩刑期間付保護管束，期能使被告於義務勞務過程及保護管
    束期間，確切明瞭其行為所造成之損害，並培養正確的法治
    觀念。至於被告究應向何政府機關、政府機構、行政法人、
    社區或其他符合公益目的之機構或團體提供義務勞務，屬執
    行之問題，應由執行檢察官斟酌全案情節及各政府機關、政
    府機構、行政法人、社區或其他符合公益目的之機構或團體
    之需求，妥為指定，附此敘明。
據上論斷，應依刑事訴訟法第273 條之1第1項、第299條第1項前
段、第310條之2、第454條第1項，刑法第 2條第1項前段、第135
條第1項、（修正前）第185條之3、第41條第1項前段、第51條第
6款、第74條第1項第1款、第2項第5款，第93條第 1項第2款，刑
法施行法第1條之1第1項、第2項前段，判決如主文。
中    華    民    國  100    年    12     月    28    日
                  刑事第四庭    法  官  黃綵君
以上正本證明與原本無異。
如不服本判決應於收受判決後10日內向本院提出上訴書狀，並應
敘述具體理由；其未敘述上訴理由者，應於上訴期間屆滿後20日
內向本院補提理由書（均須按他造當事人之人數附繕本）「切勿
逕送上級法院」。
                                書記官  吳慕先
中    華    民    國   100    年    12    月    28    日
附錄論罪科刑法條：
修正前刑法第185條之3
服用毒品、麻醉藥品、酒類或其他相類之物，不能安全駕駛動力
交通工具而駕駛者，處 1 年以下有期徒刑、拘役或科或併科 15
萬元以下罰金。
刑法第135條：
對於公務員依法執行職務時，施強暴脅迫者，處3年以下有期徒
刑、拘役或3百元以下罰金。
意圖使公務員執行一定之職務或妨害其依法執行一定之職務或使
公務員辭職，而施強暴脅迫者，亦同。
犯前二項之罪，因而致公務員於死者，處無期徒刑或7年以上有
期徒刑；致重傷者，處3年以上、10年以下有期徒刑。